【裁判字號】    89,自緝,559
【裁判日期】    891201
【裁判案由】    侵占
【裁判全文】
台灣台中地方法院刑事裁定                        八十九年度自緝字第五五九號
    自  訴  人  公信機車租賃行即甲○○
    被      告  乙○○
右列被告因侵占案件，經自訴人提起自訴，本院裁定如左：
    主      文
自訴駁回。
    理      由
一、按法院或受命法官，得於第一次審判期日前，訊問自訴人、被告及蒐集或調查證
    據，其結果如認案件有刑事訴訟法第二百五十二條至第二百五十四條之情形者，
    得以裁定駁回自訴，同法第三百二十六條第三項、第一項定有明文。
二、本件自訴意旨略以：自訴人所有車牌號碼ＫＶＪ－一五八號三陽機車壹部，借予
    被告使用。詎被告駛走該機車後，竟音訊全無，屢次連絡均未獲置理，經自訴人
    以存證信函通知仍無法送達，按址尋人時，方知被告早已不知去向，至今被告早
    已駛走甚久，仍無返還該機車之意，顯有易持有為所有之意思，因認被告涉犯刑
    法第三百三十五條第一項之普通侵占罪嫌云云。
三、本件自訴人認被告涉犯刑法第三百三十五條第一項之普通侵占罪嫌，無非以有由
    被告簽具之面額一萬五千元之本票及存證信函各一紙足資佐證，為其論據。惟訊
    據被告乙○○則堅決否認有何將上開侵占之犯行，辯稱：該部車牌號碼ＫＶＪ－
    一五八號三陽機車原係其所有，其於民國八十七年九月十八日因需款孔急，遂向
    自訴人借款一萬五千元，同時簽發一紙面額一萬五千元之本票予自訴人，並將上
    開機車過戶予自訴人供擔保使用，嗣後因其經濟發生困難，所以才未償還借款及
    利息，其沒有侵占的意思等語。
四、按犯罪事實應依證據認定之，無證據不得推定其犯罪事實，刑事訴訟法第一百五
    十四條定有明文。次按刑法上之侵占罪，須持有人變易其原來之持有意思而為不
    法所有之意思，始能成立，倘缺乏此主觀要件，即難遽以該罪相繩。經查：車牌
    號碼ＫＶＪ－一五八號機車於八十七年九月十八日前，其所有權確係登記為被告
    所有，有交通部公路局台中區監理所台中市監理詀八十九年十一月七日八九中監
    中字第八九０五六八三號函在卷足稽，且自訴人倘係出借該部機車予被告使用，
    則依常情應係與被告簽立機車租賃契約書，然並無契約書提出為證，是堪認被告
    前述所辯應為真實；再被告既係為擔保其向自訴人之借款而將該部機車過戶予自
    訴人，則其嗣後之持有該部機車，本係基於持有「自己之物」之意思而持有，並
    非基於持有「他人之物」而持有，其顯無為自己不法所有而變易持有他人之物而
    為所有之意思存在，與刑法第三百三十五條第一項普通侵占罪之主觀構成要件未
    合，本件被告既因經濟上之困難，致一時未能償還自訴人上開欠款，應係民事債
    務問題，應循民事途徑解決。是本件被告被訴刑法第三百三十五第一項之普通侵
    占罪，既為犯罪嫌疑不足，揆諸首揭說明，爰以裁定駁回自訴。
據上論斷，應依刑事訴訟法第三百二十六條第三項、第二百五十二條第十款，裁定如
主文。
中      華      民      國    八十九    年     十二     月      一      日
                                  臺灣臺中地方法院刑事第四庭
                                      法  官  許 月 馨
右正本證明與原本無異。
如不服本裁定，應於裁定送達後五日內，向本院提出抗告狀 (應附繕本)。
                                      書記官
中      華      民      國    八十九    年     十二     月      一      日


司法院資訊處製作；財團法人民間司法改革基金會備份。
